【裁判字號】    98,易,510
【裁判日期】    981230
【裁判案由】    妨害自由
【裁判全文】
臺灣士林地方法院刑事判決               98年度易字第510號
公  訴  人  臺灣士林地方法院檢察署檢察官
被      告  甲○○
上列被告因妨害自由案件，經檢察官提起公訴（98年度偵字第32
62號），本院判決如下：
    主  文
甲○○無故侵入他人建築物，處罰金新臺幣參仟元，如易服勞役
，以新臺幣壹仟元折算壹日。
    事  實
一、甲○○係護國九天宮（位於臺北市○○區○○街2段122巷30
    號）之信徒，明知護國九天宮管理委員會（下稱管委會）辦
    公室（含辦公室玄關之管制接待處）平時未開放信眾及他人
    入內，需待廟內大殿服務台人員通報、引領，並經管委會辦
    公室玄關之管制接待處人員確認後始得進入，竟因認護國九
    天宮毀其姻緣，於民國98年2月8日9時30分許，前往護國九
    天宮大殿，對殿上信眾稱：護國九天宮係邪教、陰廟、破壞
    其姻緣等語後（所涉妨害名譽部分，另經不起訴處分），基
    於無故侵入他人建築物之犯意，未經管委會或管理委員之同
    意，擅自開啟管委會辦公室大門，侵入管委會辦公室玄關之
    管制接待處，且經管委會管理委員乙○○多次要求其退去，
    仍滯留其內，不肯離去，經乙○○報警後，甲○○始於警方
    未到達前自行離去。
二、案經護國九天宮管委會主任委員林文松訴由臺灣士林地方法
    院檢察署檢察官偵查起訴。
    理  由
壹、程序部分：
    按刑法第306條所謂侵入住宅，或不法滯留罪，本應以其有
    住宅、建築物等之監督權者為被害法益，自非有住宅、建築
    物監督權人依法告訴，不得遽予論罪（最高法院84年度台非
    字第442號判決可參）。查告訴人即護國九天宮管委會主任
    委員林文松自98年2月8日19時30分許宣示就職並經選任為護
    國九天宮管委會主任委員之時起，至99年2月29日止，為護
    國九天宮之管理人，有對外代表護國九天宮、對內執行一切
    宮務之權限，此有護國九天宮98年度（第七屆）第一次信徒
    大會會議紀錄及組織章程各1份在卷可稽（見98年度偵字第
    3262號卷第51-53、40-50頁，下稱偵字卷），是其對管委會
    辦公室此建築物自有監督及管領支配之權，其於98年3月18
    日具狀向臺灣士林地方法院檢察署檢察官提起本件告訴當屬
    合法，合先敘明。
貳、實體部分：
一、證據能力之判斷：
  (一)查本件被告甲○○所為不利於己之陳述，並無出於強暴、
      脅迫、利誘、詐欺、疲勞訊問、違法羈押或其他不正之方
      法，亦非違反法定障礙事由經過期間不得訊問或告知義務
      之規定而為，依刑事訴訟法第156條第1項、第158條之2規
      定，應認均有證據能力。
  (二)本件資以認定被告犯罪事實之其他供述及非供述證據（詳
      見後述），檢察官、被告於本院調查證據時，並未於言詞
      辯論終結前聲明異議，本院審酌該等供述證據作成之情況
      ，認為適當，且亦無其他違背法定程序而取證之情形，依
      刑事訴訟法第159條之5規定、第158條之4反面解釋，自有
      證據能力。
二、得心證之理由：
    訊據被告甲○○固坦承有於98年2月8日9時30分許前往護國
    九天宮，對殿上信眾稱護國九天宮係邪教、陰廟、破壞其姻
    緣等語後，前往管委會辦公室要找人談事情之事實，惟矢口
    否認有何侵入他人建築物之犯行，辯稱：伊當時只有站在管
    委會辦公室大門外，未進入管委會辦公室玄關之管制接待處
    所，護國九天宮對伊而言是宮廟，若伊知道是私人住宅就不
    會去云云。經查：
  (一)訊據證人即護國九天宮管委會管理委員乙○○結證：廟與
      管委會辦公室中間有產業道路，信徒或訪客不可自由進出
      管委會辦公室及接待室，需由上方廟內服務台以內線聯絡
      通報管委會辦公室之接待處，經確認身分後再引領入內，
      平常門是關著的，但無上鎖，98年2月8日伊值班，本來門
      是關的，被告自己把門打開，進入管委會辦公室接待櫃臺
      ，說要找主任委員，伊請被告出去，被告不肯，約待了10
      幾分鐘，到伊報警被告才出去等語（見本院98年度易字第
      510號卷第40-47頁，下稱本院卷），核與證人即護國九天
      宮信眾丙○○結證：管委會辦公室平常門關起來，沒有上
      鎖，但不對外開放，信眾若要進入管委會辦公室要先經通
      報，98年2月8日伊在護國九天宮大殿擔任外監鸞職務，招
      待信眾等人，伊從大殿監視器看到被告人在管委會辦公室
      接待室門裡面，該監視器從外面拍攝整個接待室大門等語
      （見本院卷第47-50頁）相符，佐以被告亦供稱：伊與證
      人丙○○及護國九天宮管委會委員均無恩怨過節等語（見
      偵字卷第11、60頁、本院卷第52頁），則渠等當不至甘冒
      涉犯偽證罪之風險，蓄意構陷被告，堪認被告確有前揭犯
      罪事實無疑。
  (二)再觀以證人乙○○庭呈護國九天宮管委會辦公室內外照片
      共14張（見本院卷第61-67頁），廟內大殿與管委會辦公
      室分屬2地，其中並有道路相隔，足認無使信眾或他人誤
      認同屬宮廟之一部份而得隨意進入之虞，是被告辯以護國
      九天宮對其而言是宮廟，若知道是私人住宅就不會去云云
      ，亦無足採。
  (三)本件事證業臻明確，被告犯行堪予認定，應依法論科。
三、論罪科刑：
    核被告甲○○所為，係犯刑法第306條第1項之無故侵入他人
    建築物罪。又被告無故侵入護國九天宮管委會辦公室後，即
    由該管委會管理委員乙○○要求退去而仍留滯，惟刑法第
    306條第2項後段之罪，係指進入之時先受允許，然經受退去
    之要求而不即退去，與刑法第306條第1項係指自始無理由而
    擅自侵入不同，從而被告所為僅成立刑法第306條第1項之罪
    ，一併敘明。爰審酌被告不圖克己而衝動行事，欠缺尊重他
    人建築物、行為自由之觀念；又侵害他人對於管領空間安寧
    、平穩之處分、決定權，經要求後仍不退去，其犯罪所生危
    害；另迄今未能與告訴人就上開犯行達成和解，其犯後態度
    ；暨其犯罪之手段、目的、素行、生活狀況等一切情狀，爰
    量處如主文所示之刑，並諭知易服勞役之折算標準。
據上論斷，應依刑事訴訟法第299條第1項前段，刑法第306條第1
項，刑法第42條第3項前段，刑法施行法第1條之1第1項、第2項
前段，判決如主文。
本案經檢察官江耀民到庭執行職務。
中    華    民    國    98    年    12    月    30    日
                  刑事第三庭審判長  法  官  李育仁
                                    法  官  劉育琳
                                    法  官  謝佳純
以上正本證明與原本無異。
如不服本判決應於收受判決後10日內向本院提出上訴書狀，並應
敘述具體理由；其未敘述上訴之理由者，應於上訴期間屆滿後20
日內向本院補提理由書（均須按他造當事人之人數附繕本），切
勿逕送上級法院。
                                    書記官  游育慈
中    華    民    國    98    年    12    月    30    日
附錄本件所犯法條全文：
刑法第306條
無故侵入他人住宅、建築物或附連圍繞之土地或船艦者，處 1 年
以下有期徒刑、拘役或 3 百元以下罰金。
無故隱匿其內，或受退去之要求而仍留滯者，亦同。


司法院資訊處製作；財團法人民間司法改革基金會備份。
